【裁判字號】    99,家簡,11
【裁判日期】    990806
【裁判案由】    宣告夫妻分別財產制
【裁判全文】
臺灣板橋地方法院民事判決              99年度家簡字第11號
原      告  陽信商業銀行股份有限公司
法定代理人  乙○○
訴訟代理人  丁○○
被      告  甲○○
            丙○○
上列當事人間請求宣告改用分別財產制事件，於民國99年7 月21
日經言詞辯論終結，本院判決如下：
    主  文
被告甲○○與被告丙○○間之夫妻財產制改用分別財產制。
訴訟費用由被告負擔。
    事      實
甲、原告方面：
一、聲明：如主文所示。
二、陳述：
（一）被告甲○○、丙○○係夫妻，婚姻關係現仍存續中，且渠
      等於婚後並未以契約訂立夫妻財產制。
（二）緣被告甲○○之父親林文裕所經營之敏光企業有限公司邀
      同被告甲○○與其母林賴秋蘭為連帶保證人，向原告借款
      ，目前尚積欠本金新臺幣（下同）496,164 元及自95年8
      月4 日至清償日止按年息7%計算之利息，並自95年9 月5
      日起至清償日止，逾期在6 個月以內者，按上開利率10%
      ，逾期超過6 個月以上者，按上開利率20% 計算之違約金
      迄未清償，且經原告多次向被告甲○○催索，仍未獲置理
      。
（三）原告前向鈞院聲請對被告甲○○所有之財產強制執行，因
      被告甲○○無財產可供執行，致原告未得受清償，並經鈞
      院發給債權憑證予原告在案。
（四）被告甲○○名下已無財產可供執行，另被告丙○○名下尚
      有一棟房屋可供執行，為此原告依民法第1011條之規定，
      請准宣告被告夫妻間夫妻財產制改為分別財產制等語。
三、證據：提出戶籍謄本、本院登記處函文、債權憑證影本、財
    政部臺北市國稅局財產歸屬資料清單影本、96年度綜合所得
    稅各類所得資料清單影本各1 件為證。
乙、被告甲○○、丙○○方面：
一、聲明：駁回原告之訴。
二、陳述：
（一）被告甲○○確實積欠原告本金496,164 元及其利息、違約
      金尚未清償，名下已無財產可供執行。而被告丙○○於婚
      後於94年間以320 萬元購買一棟約20坪之房屋，尚有貸款
      約260 萬未清償，且為了購置上開房屋及裝修房屋，被告
      丙○○向其父親借款25萬元，向胞弟借款90萬元。
（二）被告甲○○目前在工廠擔任作業員，月入約2 萬餘元，被
      告丙○○任職褓姆，收入不穩定，平均約3 萬元，而被告
      二人尚有三名子女需扶養，開銷勉強持平。被告希望能再
      與原告協商還款事宜。
丙、本院依職權調取本院98年度司執字第8157號清償債務事件卷
    宗。
    理      由
一、原告主張被告二人係夫妻，現婚姻關係仍存續中，且渠等於
    婚後並未以契約訂立夫妻財產制之事實，業據其提出戶籍謄
    本、本院登記處函文各1 件為證，並為被告所不爭執，堪信
    為真實。
二、原告主張被告甲○○之父親林文裕所經營之敏光企業有限公
    司邀同被告甲○○與其母林賴秋蘭為連帶保證人，向原告借
    款，目前尚積欠本金496,164 元及自95年8 月4 日至清償日
    止按年息7%計算之利息，並自95年9 月5 日起至清償日止，
    逾期在6 個月以內者，按上開利率10% ，逾期超過6 個月以
    上者，按上開利率20% 計算之違約金迄未清償之事實，業據
    原告提出本院債權憑證影本1 件為證，並為被告所自認，應
    認為真實。是原告為被告甲○○之債權人無訛。
三、原告主張其前向本院聲請對被告甲○○所有之財產強制執行
    ，因被告甲○○無財產可供執行，致原告未得受清償，並經
    本院發給債權憑證予原告在案之事實，業據原告提出本院債
    權憑證影本、財政部臺北市國稅局財產歸屬資料清單影本、
    96年度綜合所得稅各類所得資料清單影本各1 件為證，復為
    被告所自認，且經本院依職權調取本院98年度司執字第8157
    號清償債務事件卷宗核閱無訛，自應認為真實。是原告為被
    告甲○○之債權人，且因強制執行無著，致未得受清償至明
    。
四、按夫妻未以契約訂立夫妻財產制者，除本法另有規定外，以
    法定財產制為其夫妻財產制；債權人對於夫妻一方之財產已
    為扣押，而未得受清償時，法院因債權人之聲請，得宣告改
    用分別財產制，民法第1005條、第1011條分別定有明文。而
    所謂未得受清償，包括全無可扣押之物或所扣押之物數量不
    足及所扣押之財產不足清償該為扣押之債權人債權等情形，
    此有最高法院89年度台上字第854 號判決可資參照。本件原
    告為被告甲○○之債權人，經依法強制執行後，因被告甲○
    ○無財產可供執行，致原告債權無法獲得清償，已業如前述
    ，則原告依上開民法規定，聲請宣告被告夫妻二人改用分別
    財產制，洵屬有據，應予准許。
五、據上論結，本件原告之訴為有理由，爰依民事訴訟法第78條
    、第85條第1 項前段，判決如主文。
中    華    民    國    99    年    8     月    6     日
                  家事法庭  法  官  郭光興
以上正本證明與原本無異
如不服本判決，應於判決送達後20日內向本院提出上訴狀
中    華    民    國    99    年    8     月    9     日
                            書記官  簡維萍

司法院資訊處製作；財團法人民間司法改革基金會備份。
